【裁判字號】    98,交聲,1161
【裁判日期】    981130
【裁判案由】    違反道路交通管理處罰條例聲明異議
【裁判全文】
臺灣士林地方法院刑事裁定            98年度交聲字第1161號
原處分機關  臺北市交通事件裁決所
異議人即
受處分人    甲○○
上列異議人即受處分人因違反道路交通管理處罰條例案件，對於
臺北市交通事件裁決所中華民國98年8 月31日所為之北市裁罰字
第裁22-Z00000000號裁決書（原舉發單號：內政部警政署國道公
路警察局公警局交字第Z00000000 號）聲明異議，本院裁定如下
：
    主  文
異議駁回。
    理  由
一、按高速公路及快速公路交通管制規則第5 條第1 項前段規定
    ，汽車行駛高速公路應依速限標誌指示。次按對於前項第9
    款之違規行為，採用固定或非固定式科學儀器取得證據資料
    證明者，於一般道路須至少於100 公尺，於高速公路、快速
    公路須至少於300 公尺前，明顯標示之；又汽車行駛於高速
    公路、快速公路或設站管制之道路，行車速度超過規定之最
    高速限或低於規定之最低速限者，處汽車駕駛人新臺幣（下
    同）3,000 元以上6,000 元以下罰鍰，並記違規點數1 點，
    道路交通管理處罰條例第7 條之2 第3 項、第33條第1 項第
    1 款、同條例第63條第1 項第1 款分別定有明文。
二、原處分意旨略以：異議人即受處分人梁恆碩於民國（下同）
    98年5 月27日12時35分，駕駛7763-LL 號租賃小客車（下稱
    上開車輛），行經國道三號北上149.5 公里處，經警以雷射
    測速槍測得該車行速136 公里/小時（測距：365.2公尺），
    超速26公里/小時（該路段最高限速110 公里/小時），依法
    攔車稽查，當場告知違規事實，舉發「汽車行駛高速公路速
    度超過規定最高速限（20公里以上未滿40公里）」之違規，
    依道路交通管理處罰條例第33條第1 項第1 款處罰鍰3,500
    元，並依同條例第63條第1 項第1 款（原處分漏載第1 款）
    規定，記違規點數1 點。
三、異議意旨略以：依道路交通管理處罰條例規定，測速器取締
    超速一般道路至少於在100 公尺前、高速公路及快速公路必
    須至少300 公尺前有設立明顯告示牌，而本件雖於國道3 號
    北向156.2 公里處有設立測速標示，然舉發地點係在國道3
    號北向149.5 公里處，兩地相差距離6.7 公里以外，已超過
    300 公尺之法定距離甚遠，且該距離已超過駕駛人對警告牌
    涵蓋距離的認知，本件舉發員警已舉發異議人5、6次，每次
    皆不聽異議人說明即開單，而於大甲分隊轄區內，總是會看
    到員警為業績而甘冒危險抓違規事件，故基於取締前未依規
    定設置明顯標示，為此，聲明異議云云。
四、經查：
(一)異議人梁恆碩駕駛車號7763-LL 號租賃小客車，於98年5 月
    27日12時35分，在國道三號北上149.5 公里處，經警舉發「
    雷射槍測定行速136 公里、限速110 公里、超速26公里、測
    距365.2 公尺」之違規事實，為異議人所是認（參本院卷98
    年10月29日之訊問筆錄第2 頁），並有內政部警政署國道公
    路警察局第七警察隊98年7 月27日公警七交字第0980771899
    號函影本及內政部警政署國道公路警察局公警局交字第Z000
    00000 號舉發違反道路交通管理事件通知單影本1 紙附卷可
    稽，異議人於上揭時、地，有「汽車行駛高速公路速度超過
    規定最高速限（20公里以上未滿40公里）」之違規，堪予認
    定。
(二)異議人雖以前揭情詞置辯，惟查：本件雷射槍設置位置係於
    國道三號北向149.5 公里處，距離此處最近之「前有測速照
    相」標示則在同路段156.2 公里處，約距雷射槍設立位置前
    方6.7 公里處，有上開函附之現場告示牌照片1 張在卷可按
    ，亦為異議人所不否認，此設立距離與前揭道路交通管理處
    罰條例第7 條之2 第3 項「至少於300 公尺前，明顯標示」
    之規定並無違誤。又按道路交通管理處罰條例第7 條之2 第
    3 項之規定，其立法意旨係考量為免用路人在高速行駛中因
    欲免遭舉發而有臨時改變車速致生危險之情事，特規定之緩
    衝距離，是300 公尺僅為下限，只需在合理期待範圍內之緩
    衝距離處設置，即已符合該條規定。本件系爭告示牌係設置
    在照相地點前6.7 公里處，以高速公路平均速限100 公里計
    算，約為行車241.2 秒（以距離＝速率×時間之公式計算，
    時間＝6.7 公里÷速率每小時100 公里＝0.067 小時＝241.
    2 秒）之距離，異議人見該告示牌後再前駛241.2 秒，始有
    測速照相儀器拍攝，已有足夠時間使異議人反應並調整行車
    速度，且應仍屬駕駛人合理期待之設置範圍內。再告示牌之
    設立無非在促請駕駛人注意不得超速行駛，此係善意之提醒
    ，異議人身為駕駛人，理應藉此清楚注意暨遵守該路段速度
    限制之規定，非僅係於有設立「前有測速照相」告示牌處即
    遵守交通規則，於未有測速照相之處即存有僥倖心態而不予
    遵循，更不能因此排除未設置告示牌所為採證之證據，從而
    異議人執詞為如上之主張，洵無足採。
(三)異議人另辯以：當時警方的測距過長，這樣速度可能會失準
    ，而且中央標準局關於測速槍的規範，測距分別是300 及60
    0 公尺云云。惟查：證人即本件執行測速之員警乙○○到庭
    結證稱：伊所持用的測速槍，在正常的路段可以達到400 公
    尺以上，只要測速槍可以顯示數據就表示在正常測速範圍，
    而依照舉發通知單所載，當時的速度是136 公里，超速26公
    里等語明確（見本院98年10月29日訊問筆錄第2 頁）；衡情
    證人乙○○與異議人素不相識，亦無仇怨，自無設詞誣陷異
    議人之必要，渠等所為上開證言，應堪採信。又舉發本件違
    規所使用之雷射測速儀，通過經濟部標準檢驗局國家標準檢
    驗合格，且領有檢驗合證書，儀器本身即具有高度準確性，
    所測到之速度採證值具公信力，可作為執法採證之用，有內
    政部警政署國道公路警察局第七警察隊98年7 月27日公警七
    交字第0980771899號函檢附之經濟部標準檢驗局雷射測速儀
    檢定合格證書（檢定合格單號碼：M0GB0000000 ，檢定日期
    ：97年6 月8 日、有效期限：98年6 月30日）1 紙在卷可考
    ，足認異議人違規當時，該測速器尚未逾越檢定合格期間，
    並無故障瑕疵等情，足證異議人所辯，殊無足採。
(四)異議人另質以：本件舉發員警已舉發異議人5、6次，每次皆
    不聽異議人說明即開單，而於大甲分隊轄區內，總是會看到
    員警為業績而甘冒危險抓違規事件云云，惟查：交通警察執
    勤態度等事項之糾正管理權責，並非本院之職權範圍，蓋植
    基於權力分立之機制，本院審認之範圍僅在於確定違規事實
    之有無及法規範涵攝、適用、評價之適當與正確與否，類如
    交通警察執勤態度、執勤方法等警察機關內部行政管理事項
    ，乃系爭行政機關行政保留之核心內容，本院基於權力分立
    之機制權責實無審認及置喙之餘地，是異議人若認為執勤警
    察有上開情事，宜依循行政救濟之管道，向系爭行政機關反
    應上開情節尋求改正衡平之方法，且關於交通違規案件，所
    應審究之重點乃在於異議人是否違規，其若確有違規之情事
    ，並不能因異議人不認同舉發人之執法方式而使原有之違規
    行為合法化，至於其執法方式是否不當應由其主管或上級機
    關另行勸導、訓練，是縱令異議人上開所稱屬實，要與認定
    本案違規事實無涉，附此敘明。另道路交通管理處罰條例即
    為處罰違反交通安全規則之駕駛人所設，目的正是在杜絕駕
    駛人僥倖之心，以維護交通秩序與安全，準此，本件異議人
    之違規行為，根本無視於其他用路人之安全，更何況異議人
    已有5、6次重複違規行為，亦為異議人自承在卷，事證明確
    ，則警員依法舉發，亦係異議人咎由自取，如何可以諉責於
    警員？異議人所辯，不過卸責之詞，不足採取。
五、綜上所述，本件異議人確有於前揭時、地在高速公路上行車
    速度超過規定之最高速限之違規行為，從而，原處分機關依
    道路交通管理處罰條例第33條第1 項第1 款之規定，處異議
    人罰鍰3,500 元，並依同條例第63條第1 項第1 款（原處分
    漏載第1 款）規定，記違規點數1 點，並無不當，本件聲明
    異議為無理由，應予駁回。
據上論斷，應依道路交通案件處理辦法第19條，裁定如主文。
中    華    民    國    98    年    11    月    30    日
                        交通法庭法  官  陳俞婷
以上正本證明與原本無異。
如不服本裁定應於送達後5日內向本院提出抗告狀。
                                書記官  郭娜羽
中    華    民    國    98    年    11    月    30    日


司法院資訊處製作；財團法人民間司法改革基金會備份。
